臺灣高等法院臺南分院刑事判決　　　　94年度上訴字第1086號
上　訴　人
即　被　告　乙○○
　　　　　　　　　　現另案於臺灣嘉義監獄執行中
指定辯護人　本院公設辯護人　甲○○
上列上訴人因違反槍砲彈藥刀械管制條例案件，不服臺灣嘉義地
方法院94年度訴字第273號中華民國94年9月20日第一審判決（起
訴案號：臺灣嘉義地方法院檢察署93年度偵緝字第303號），提
起上訴，本院判決如下：
    主  文
原判決撤銷。
乙○○無罪。
    理  由
一、公訴意旨略以：乙○○明知槍砲彈藥刀械管制條例管制之物
    品，非經中央主管機關許可不得持有，竟未經許可，基於持
    有可發射子彈具有殺傷力改造手槍之犯意，於92年６月21日
    出監後之某日，以不詳方式取得仿FN廠半自動之可發射子彈
    具有殺傷力改造手槍１枝（槍枝管制編號：0000000000號，
    含彈匣１個）而持有，並放置於其位於嘉義市西區下埤里下
    埤13之14號住處二樓後面房間之面紙盒內，因認乙○○涉有
    槍砲彈藥刀械管制條例第11條第４項未經許可，寄藏可發射
    子彈具有殺傷力之改造手槍罪嫌。
二、按認定犯罪事實應依證據，為刑事訴訟法所明定，故被告否
    認犯罪事實所持之辯解，縱屬不能成立，仍非有積極證據足
    以證明其犯罪行為，不能遽為有罪之認定（最高法院30年上
    字第1831號、30年上字第482 號、21年上字第474 號判例參
    照）。又刑事訴訟法第161條已於91年２月8日修正公布，其
    第１項規定：檢察官就被告犯罪事實，應負舉證責任，並指
    出證明之方法。因此，檢察官對於起訴之犯罪事實，應負提
    出證據及說服之實質舉證責任。倘其所提出之證據，不足為
    被告有罪之積極證明，或其指出證明之方法，無從說服法院
    以形成被告有罪之心證，基於無罪推定之原則，自應為被告
    無罪判決之諭知（最高法院92年臺上字第128號判例參照）
    。又事實之認定，應憑證據，如未能發現相當證據，或證據
    不足以證明，自不能以推測或擬制之方法，以為裁判基礎；
    且認定犯罪事實所憑之證據，雖不以直接證據為限，間接證
    據亦包括在內；然而無論直接或間接證據，其為訴訟上之證
    明，須於通常一般之人均不致有所懷疑，而得確信其為真實
    之程度者，始得據為有罪之認定，倘其證明尚未達到此一程
    度，而有合理之懷疑存在時，即無從為有罪之認定，最高法
    院亦分別著有40年臺上字第86號、76年臺上字第4986號判例
    意旨可稽。
三、本件檢察官認上訴人即被告涉犯上開罪嫌，無非以被告、被
    告之兄郭明峰、被告之父郭東榮、被告之母郭蕭玉娥均稱嘉
    義市下埤里下埤13之14號住處二樓後面房間為被告居住，該
　　房間被查獲扣案之槍枝，並認被告所稱扣案槍枝為林詩安所
　  寄藏之辯解不足採云云。訊據被告乙○○堅決否認槍枝為其
    藏放，辯稱：槍枝為林詩安藏放，伊92年６月出獄時，林詩
    安就已經住在伊房間，伊不知道林詩安何時將槍枝放在伊房
    間，當時伊人在彰化工作，只有領薪水的時候才會回家，回
    到家都已經是晚上了，根本不會注意到床頭櫃有什麼東西。
    是93年林詩安後來要去伊家拿衣服時找不到面紙盒，問伊面
    紙盒哪裡去了，伊問他裡面是否有放槍，他回答說是的，伊
    告訴他已經被警察查獲了，伊才知道是林詩安放的等語。
四、對被告乙○○有利之證據：
（一）被告並未經常居住於查獲槍枝之房間：
 　 (一)嘉義市西區下埤里下埤13之14號住處二樓後面房間，原係
   　 由被告之兄郭明峰居住，於92年間將二樓前面之神明廳改
      建為房間，由郭明峰居住後，即由被告居住二樓後面房間
      一節，業據證人即被告之父郭東榮、被告之母郭蕭玉娥、
      被告之兄郭明峰於偵訊時證述屬實。
 　 (二)查獲翌日（11月15日）郭明峰警詢時即稱：「我現在無法
   　 連絡到乙○○，他人在何處我不知道」等語（見同上偵查
      卷第46頁）。
  　(三)92年12月５日偵訊時，被告之母郭蕭玉娥即證稱：「乙○
    　○在台北工作，我不知道他地址，他偶爾會打電話給我」
      （見同上偵查卷第53頁）。
 　 (四)證人游志豪於原審法院審理時證稱：伊在92年10月至11月
      間，乙○○都外出工作好一陣子才回家等語（見第53至55
      頁）。
 　 (五)由上述各情，足徵查獲槍枝之嘉義市西區下埤里下埤13之
   　 14號住處二樓後面房間，雖係被告乙○○使用之房間，但
      查獲槍枝之前一段時間，被告乙○○經常外出北上工作，
      很少在家，亦即被告並未經常居住於查獲槍枝之房間。
（二）查獲槍枝之房間他人可隨意進入：
 　 (一)乙○○之兄郭明峰於93年10月25日偵訊時即證稱：林詩安
   　 在去年11月初前就住伊家中，與伊弟弟同住，是裝潢好，
      多出一個房間後，他才搬來伊家的，當時伊係林詩安的小
      弟，林詩安斷續約住三個月左右，都是與伊弟弟及游志豪
      同住，游志豪當時是伊的小弟，他家住嘉義市○○路，如
      果伊弟弟回來，游志豪就回家睡等語，並解釋偵查中未供
      出槍枝為林詩安所有之原因（見偵緝字303號偵查卷第 41
      至42頁）。
 　 (二)被告之母郭蕭玉娥於94年3月28日偵訊時證稱：在去年（
   　 即93年）有一外號叫「安大」的在1、2月間來找郭明峰兩
      兄弟等語（見偵緝字303號偵查卷第111頁）。
　  (三)證人游志豪於原審法院審理時證稱：伊在92年10月至11月
      間，常去郭明峰的家，在郭明峰家中看過林詩安，伊有時
      候會在他家過夜，伊都住在二樓前面郭明峰房間，跟郭明
      峰一起睡，伊沒有睡過乙○○的房間，伊有看到林詩安在
      郭明峰家住過2、3次，當時乙○○沒有在家，外出工作，
      乙○○都外出工作好一陣子才回家等語（見原審卷第53至
      55 頁）。
　  (四)扣案之槍枝1枝係員警於92年11月14日下午3時20分許，持
  　  搜索票進入被告房間，在面紙盒內查獲，當時被告並未在
      場，同意並陪同搜索者乃被告之兄郭明峰及被告之父郭東
      榮一節，業經證人即員警侯安定、郭明峰於偵訊時證述綦
      詳，另有搜索同意書、搜索扣押筆錄（在場人郭明峰、郭
      東榮均有簽名）各1份、照片2張等附卷（見偵字第7556號
      偵查卷第11至13頁）可考。
　  (五)由上述證據顯示，查獲槍枝之房間雖為林詩安乙○○所使
  　  用，但房間並未上鎖（所以員警直接進入搜索），因而該
      房間家中其他人均可隨意進入，且曾有外人（林詩安）進
      入其房間睡覺。
（三）扣案槍枝無法採集指紋：
      扣案之槍枝，經以氫丙烯酸酯法顯現，因紋線不清、特徵
      不足，無法送驗比對，所以無法採集到指紋，有嘉義市警
      察局93年11月12日嘉市警字第0930058560號函附卷可稽（
      見偵緝字303號偵查卷第70頁）。
（四）徵之上情，查獲槍枝之房間，雖係被告乙○○使用之房間
      ，但查獲槍枝之前一段時間，被告乙○○經常外出北上工
      作，很少在家，而該房間並未上鎖，家中其他人均可隨意
      進入，且林詩安曾進入其房間居住睡覺，加以扣案槍枝無
      法採集指紋，因而尚不能以房間為被告乙○○使用即認為
      槍枝為被告乙○○所有而寄藏或放置。
五、起訴書及原審判決不足採之理由：
（一）起訴證據不足採：
  　(一)被告及家人之陳述：
    　被告及被告父母、被告之兄於偵查中向檢察官所為之陳述
      ，雖能證明查獲槍枝之房間係被告所使用，但既然被告大
      部分時間不在家，甚至查獲之前被告並未在家，父母及被
      告之兄亦不知道被告行蹤，被告房間又可任人隨意進入，
      因而房間固為被告所使用，並不足以證明槍枝即為被告寄
      藏。
    (二)員警侯安定之證述：
    　進入搜索之員警侯安定雖證稱被告之兄郭明峰於查獲槍枝
      時，曾向員警表示槍枝為「阿堯」寄放，此供述雖此嗣後
      改稱係「林詩安」寄藏之說法不符，然而不管被告乙○○
      、被告之兄郭明峰、證人游志豪所供槍枝可能為「林詩安
      」寄藏，均係事發後之聯想、臆測，自不能因被告乙○○
      或被告之兄郭明峰等人曾猜測槍枝之所有者有所不同，即
      可認為槍枝為被告寄藏。
　　(三)林政遠、李佩蓉之證述：
　　　林政遠、李佩蓉雖證稱謂聽過林詩安提及扣案槍枝藏放於
　　　被告住處，然林詩安已死亡，林詩安擁有之槍枝是否包括
      本件扣案之槍枝，已無法得知，況扣案之槍枝縱非林詩安
      所有，亦不能因而即能證明為被告所有或被告所寄藏。
    (四)其餘搜索扣押筆錄、槍枝鑑定：
      僅能證明槍枝在被告現未使用之房間搜得，該槍有殺傷力
      ，然不能即證明為被告所有或被告所寄藏。
（二）原審判決認定被告有罪之理由不足採：
    (一)查獲槍枝之房間，係被告乙○○使用之事實：
    　查獲槍枝之嘉義市西區下埤里下埤13之14號住處二樓後面
      房間，雖係被告乙○○所使用，但被告既然在查獲前一段
      時間很少在家，且房間可以出入，尚不能以房間為被告乙
      ○○使用即認為槍枝為被告乙○○所有而寄藏或放置。
    (二)被告乙○○、被告之兄郭明峰、被告之父郭東榮、被告之
      母郭蕭玉娥、證人游志豪對於林詩安曾此使用被告房間之
      供述不一，因認被告所供槍枝為被告寄藏一節，不足採信
      。然按「證人之陳述前後不符，或因記憶淡忘、或事後迴
　    護被告、或因其他事由所致，究竟何者可以採信，法院應
      本其自由心證斟酌何者與事實相符，以為取捨，非謂一有
      不符或矛盾，即應認其全部證言均為不可採信。」（90年
　　　度台上字第6078號判決參照）。本件上述各人係依其記憶
　　　所知為陳述，各人依其接觸或了解，自然所見有所不同。
  　　本件由被告父母不知被告兄弟之交往、不知被告之行蹤，
　　　可見被告之父母與兒子之互動不佳，從而被告之父母對於
　　　「林詩安」使用被告房間之時間、次數與被告之兄郭明峰
　　　及證人游志豪所證不盡一致，本為情理之常，然細究證人
  　　各人所供，「林詩安」曾使用被告房間，則相吻合，因而
      尚不能排除「林詩安」確曾居住於被告房間之事實。況槍
      枝為「林詩安」所寄藏亦為被告及其兄事後推敲臆測，「
      林詩安」是否曾使用被告房間、使用之頻率，與被告是否
      確實持有、寄藏扣案之槍枝，並無嚴謹之關聯性。
六、綜上所述，公訴人所為之證明仍未達於通常一般之人不致有
    所懷疑，而確信其為真實之程度，即有合理懷疑存在，揆諸
    前開說明，即不得據為不利被告之認定。而公訴人就此部分
    又未提出其他適合於證明被告犯罪事實之積極證據，並說明
    其證據方法與待證事實之關係，說服本院以形成被告此部分
    有罪之心證，被告既堅稱扣案槍枝非其持有或寄藏，縱令槍
    枝是否「林詩安」所持有或寄藏仍有疑義，唯基於無罪推定
    之原則，應認被告之犯罪尚屬不能證明。原審因上述說明，
    判決被告有罪，洵有違誤。被告上訴否認犯罪，尚足採取。
    原判決自屬無法維持，應由本院撤銷改諭知被告無罪之判決
    。
七、據上論結，應依刑事訴訟法第369條第一項前段、第364條、
    第301條第1項，判決如主文。
本案經檢察官范文豪到庭執行職務。
中　　華　　民　　國　　94　　年　　12　　月　　21　　日
                刑事第六庭  審判長法　官  蔡  崇  義
                                  法　官  侯  明  正
                                  法　官  吳  永  宋
以上正本證明與原本無異。
檢察官如不服本判決應於收受本判決後十日內向本院提出上訴書
，其未敘述上訴理由者並得於提起上訴後十日內向本院補提理由
書。
　　　　　　　　　　　　　　　　　書記官  陳  明  芬
中　　華　　民　　國　　94　　年　　12　　月　　21　　日
